最高法院刑事裁定　　　　　　　　　 111年度台抗字第1010號
抗　告　人　柯惠文


上列抗告人因違反毒品危害防制條例等罪案件，不服臺灣高等法
院高雄分院中華民國 111年6月22日定其應執行刑裁定（111年度
聲字第683號），提起抗告，本院裁定如下：
    主  文
抗告駁回。
    理  由
一、按裁判確定前犯數罪者，併合處罰之；數罪併罰有二裁判以
    上宣告多數有期徒刑者，於各刑中之最長期以上，各刑合併
    之刑期以下，定其應執行之刑期，但不得逾30年，此觀刑法
    第50條第1項前段、第51條第5款及第53條分別規定甚明。又
    執行刑之量定，係事實審法院自由裁量之職權，倘其所酌定
    之執行刑，並未違背刑法第51條各款所定之方法或範圍（即
    法律之外部性界限），亦無明顯違背公平、比例原則或整體
    法律秩序之理念（即法律之內部性界限）者，即不得任意指
    為違法或不當。本件原裁定以抗告人即受刑人柯惠文（下稱
    抗告人）所犯如其附表所示施用第一級毒品（ 1罪）及販賣
    第一級毒品（3罪）合計共4罪所處之有期徒刑，係分別由數
    個不同案件判決確定之宣告刑，合於裁判確定前所犯合併定
    其應執行刑要件，有相關裁判書及抗告人前案紀錄表附卷可
    憑，因認檢察官聲請就其所犯上述各罪所處之有期徒刑合併
    定其應執行刑為正當，乃於其所犯如原裁定附表所示各罪所
    處有期徒刑中之最長期，即同附表編號 2所示之其中有期徒
    刑15年2 月以上，各罪所處有期徒刑合併之刑期即有期徒刑
    38年10月以下（但定應執行刑不得逾30年），並參酌抗告人
    所犯如原裁定附表編號2所示之販賣第一級毒品共3罪，曾經
    法院判決合併酌定其應執行刑為有期徒刑 15年6月確定，加
    計如同附表編號 1所示施用第一級毒品罪所處之有期徒刑10
    月，合計為有期徒刑16年 4月（15年6月+10月），依循刑事
    訴訟法第 370條所揭示禁止不利益變更原則，暨受法律秩序
    理念所指導且考量法律目的所在之裁量準據，本於恤刑理念
    並依限制加重原則，合併定其應執行之刑為有期徒刑15年 7
    月，經核並未逾越刑法第51條第5款及刑事訴訟法第370條所
    定之法律外部性界限，且無明顯濫用裁量權而有違反公平、
    比例及罪刑相當原則等法律內部性界限之情形。
二、抗告意旨雖謂：伊所犯如原裁定附表編號 1所示之施用第一
    級毒品罪刑，先前於入監執行後獲准假釋出監並交付保護管
    束，業於民國 109年12月20日縮短刑期假釋期滿未經撤銷假
    釋，伊原未執行之刑以已執行論而視為執行完畢，顯無再與
    伊所犯經裁判確定之其他 3罪刑合併定應執行刑之必要。乃
    原裁定遽依檢察官之聲請，猶將之與伊所犯如原裁定附表編
    號2所示之3罪刑合併定其應執行刑，顯有違誤。甚且，原裁
    定所酌定之應執行刑為有期徒刑 15年7月，較諸伊原僅賸有
    期徒刑15年6月（即如原裁定附表編號2所示販賣第一級毒品
    共 3罪曾經判決合併所酌定之應執行刑）待執行者為重，嚴
    重影響伊之權益，亦有可議云云。
三、惟按依刑法第50條第1 項前段規定應併合處罰數罪中之部分
    罪刑苟已先行執行完畢，並非不得再與其他罪刑合併定其應
    執行之刑，僅係檢察官指揮執行應執行刑時，須扣除其中已
    執行完畢部分之刑期而已。本件抗告人所犯合於數罪併罰規
    定之如原裁定附表編號 1所示施用第一級毒品罪刑縱已執行
    完畢，然如同附表編號2所示之販賣第一級毒品共3罪刑既尚
    未執行完畢，則上述已執行完畢與尚未執行完畢之罪刑，即
    非不得合併定其應執行之刑。又原審綜合審酌抗告人所犯數
    罪所反映出之人格特性、刑罰暨定應執行刑之規範目的、所
    犯各罪間之關聯性及所侵害之法益與整體非難評價等面向，
    對於抗告人所犯上述併罰共 4罪刑，於法律拘束之外部性及
    內部性界限內，依限制加重原則，裁定其應執行之刑為有期
    徒刑15年7 月，已本於恤刑理念給予適度之刑罰折扣，堪認
    與法律授予裁量權之目的無違，亦無明顯違反公平、比例及
    罪刑相當原則之情形。抗告人抗告意旨執憑上述己見情由，
    對於原審刑罰裁量職權之適法行使，任意指摘為違法或不當
    ，要屬誤會，揆諸上揭規定及說明，其抗告為無理由，應予
    駁回。
據上論結，應依刑事訴訟法第412條，裁定如主文。
中    華    民    國   111    年    8     月    11    日
                  刑事第一庭審判長法  官  郭  毓  洲  
                                  法  官  林  英  志  
                                  法  官  林  靜  芬  
                                  法  官  楊  力  進  
                                  法  官  蔡  憲  德  
本件正本證明與原本無異
                                  書記官
中    華    民    國   111    年    8     月    15    日